【裁判字號】    97,易,10
【裁判日期】    970306
【裁判案由】    竊盜
【裁判全文】
臺灣板橋地方法院刑事判決                97年度易字第10號
公  訴  人  臺灣板橋地方法院檢察署檢察官
被      告  丙○○
            甲○○
                    （現另案於臺灣臺北看守所羈押中）
上列被告等因竊盜案件，經檢察官提起公訴（96年度偵字第2214
1 號），本院判決如下：
    主  文
丙○○竊盜，處有期徒刑陸月，如易科罰金，以新臺幣壹仟元折
算壹日。
甲○○無罪。
    事  實
一、丙○○原本係與甲○○共同為自己不法之所有意圖，並基於
    竊盜之犯意聯絡，於96年9 月17日凌晨2 時30分許，由丙○○騎乘車牌號碼BVJ-125 號重型機車，搭載甲○○，一同前
    往臺北縣樹林市○○路○ 段108 巷22號2 樓「祝你生日快樂
    複合式租書廣場」（以下簡稱上開租書店），由丙○○負責
    把風，甲○○則持客觀上具有危險性、足以對人之生命、身
    體構成威脅而可供兇器使用之一字起子1 支，破壞該處鐵捲
    門門鎖孔（毀損物品部分，未據告訴），預備行竊，然因甲○○於破壞門鎖的過程中感覺到已遭人所發現，故在甲○○
    與丙○○二人均尚未進入該店內著手行竊之前，甲○○即中
    止共同竊盜犯意聯絡，並告訴丙○○不要偷了，而攜帶一字
    起子先行離去。丙○○於甲○○離去之後，另起竊盜犯意，
    見已無人注意之際，遂利用上開門鎖先前已被毀損之狀態，
    將該鐵捲門往上推開後進入該租書店內（侵入建築物部分，
    未據告訴），以放置在該店內的鑰匙1 支，將店內收銀機上
    鎖之抽屜打開，竊取現金新臺幣（下同）19,543元，並放入
    隨身背包得手。嗣丙○○竊得財物後覺得不妥，為圖掩飾，
    乃於同日6 時40分許，依該店內聯絡名冊所記載的電話號碼
    ，主動打電話給該店店員王思涵佯稱其係因經過該店門口發
    現店內遭竊，故其人正在店內代為看管財物，王思涵遂轉知
    該店店長乙○○，由乙○○報警處理，待警方到場，丙○○
    因深感後悔，始供出上情。
二、案經乙○○訴由臺北縣政府警察局樹林分局報請臺灣板橋地
    方法院檢察署檢察官偵查起訴。
    理  由
壹、被告丙○○部分：
一、被告丙○○對其於上揭時、地，以上述方式竊取上開租書店
    內之收銀機抽屜現金竊19,543元之事實於偵查及本院審理時
    供承不諱；且被告甲○○於警詢、偵查及本院審理時亦供述
    ：伊與被告丙○○確有於96年9 月17日凌晨2 時30分許，至
    上址租書店，由伊以一字起子動手破壞門鎖，被告丙○○則
    在一旁負責把風，後來被告丙○○說有路人在看，伊就說伊
    不偷了等語（見臺灣板橋地方法院檢察署96年度偵字第2214
    1 號偵查第15頁、本院卷第40頁）；又證人王思涵於警詢時
    係證述稱：伊係於96年9 月17日6 時40分許，接獲被告丙○○打來的電話，告訴伊他是店長的朋友經過店門口發現店內
    遭竊，故在店內幫店長看管財物等語甚詳（參同前署偵查卷
    第21頁）。另證人乙○○於警詢時亦證稱：伊係接到店內助
    理的電話趕往店內，發現店面鐵門遭破壞，而被告丙○○在
    店內見到伊後，隨即從他皮包拿出兩袋現金交給伊，並告訴
    伊是他撬開抽屜拿走裡面的現金等情明確（見同前署偵查卷
    第17-19 頁），此外，復有臺北縣政府警察局樹林分局扣押
    物品目錄表1 份、被害人乙○○出具之贓物認領保管單1 份
    、現場照片共6 幀在卷可稽。被告丙○○之任意性自白核與
    事實相符，足堪採信。綜上所述，本案事證明確，被告丙○○之犯行堪以認定。
二、核被告丙○○告意圖為自己不法之所有，利用上開租書店之
    鐵捲門門鎖之前已被破壞有機可趁之際，向上推開鐵捲門後
    走進該店內，竊取他人之財物，所為係犯刑法第320 條第1
    項之竊盜罪。雖公訴意旨認被告丙○○係與被告甲○○共同
    涉犯刑法第321 條第1 項第2 款、第3 款之攜帶兇器毀壞門
    扇竊盜罪，惟查，被告丙○○原本係與共謀攜帶兇器毀壞門
    扇竊盜，然實際上被告甲○○為持一字起子破壞門鎖之預備
    行為之後，於被告丙○○與被告甲○○二人均尚未進入上開
    租書店內著手實行竊盜犯行之前，被告甲○○即已向被告丙○○表示其不欲繼續為共同犯罪之意思而先行攜帶一字起子
    離開，亦未參與竊盜行為之實行（詳如後述理由貳、四），
    則被告丙○○於被告甲○○離開後，係利用門鎖已被破壞之
    狀態，另起竊盜犯意，著手實行竊盜行為，而其進入租書店
    後並未有攜帶任何兇器以破壞任何門扇或安全設備，是以，
    公訴意旨認被告丙○○涉犯加重竊盜罪嫌容有未合，惟公訴
    人起訴事實與被告丙○○所為基本事實同一，應予變更起訴
    法條。爰審酌被告丙○○之品行、智識程度、其犯罪之動機
    、目的、手段、對被害人所生財產上之損害程度、兼酌其犯
    罪後坦承犯行，並已返還所竊得之現金予被害人之態度等一
    切情狀，量處如主文所示之刑，並諭知易科罰金之折算標準
    ，以資懲儆。
貳、被告甲○○部分：
一、公訴意旨尚以：被告甲○○有與被告丙○○共同基於為自己
    不法之所有意圖之犯意聯絡，於96年9 月17日凌晨2 時30分
    許之夜間，由丙○○騎乘車牌號碼BVJ-125 號重型機車，搭
    載被告甲○○，一同前往上開租書店後，由被告丙○○負責
    把風，被告甲○○則持一字起子1 支，破壞該處門鎖，然因
    破壞過程中為人發現，而攜帶一字起子先行離去，被告丙○○則利用上開門鎖已毀損情形，進入該租書店內，以店內鑰
    匙1 支，將店內收銀機上鎖之抽屜打開，竊取現金19,543元
    ，並放入隨身背包得手，嗣因被告丙○○竊得財物後深感後
    悔，主動告知店員王思涵，王思涵再轉知該店店長乙○○，
    由乙○○報警處理後，而查知上情。因被告甲○○並未積極
    阻止被告丙○○為竊盜犯行，被告丙○○之上開行為亦未超
    過其與被告甲○○間之共謀犯意聯絡範圍，因認被告甲○○
    係與被告丙○○共同涉犯刑法第321 條第1 項第2 、3 款之
    攜帶兇器毀壞門扇竊盜罪嫌。
二、按犯罪事實應依證據認定之，無證據不得認定犯罪事實；又
    不能證明被告犯罪或其行為不罰者，應諭知無罪之判決，為
    刑事訴訟法第154 條第2 項、第301 條第1 項所明文。又事
    實之認定，應憑證據，如未能發現相當之證據，或證據不足
    以證明，自不能以推測或擬制之方法，為裁判之基礎，最高
    法院40年台上字第86號判例意旨、69年台上字第1531號判例
    意旨參照。
三、公訴意旨認被告甲○○涉有加重竊盜犯嫌，無非係以被告丙○○於警詢及偵查中之自白、被告甲○○於警詢及偵查中供
    述其有與被告丙○○謀議行竊，破壞店家門鎖後自行離開現
    場之事實、告訴人乙○○於警詢時之指訴、證人王思涵於警
    詢時之證述、卷附臺北縣政府警察局樹林分局扣押物品目錄
    表1 份、被害人乙○○出具之贓物認領保管單1 份、現場照
    片共6 幀，為其主要論據。
四、訊據被告甲○○固坦承其原有與被告丙○○共同謀議至上址
    租書店行竊，並由被告丙○○負責把風，其則持一字起子1
    支，破壞該處鐵捲門門鎖孔等情屬實，惟堅決否認其就被告
    丙○○之後進入上開租書店內竊盜既遂犯行有何犯意聯絡，
    並辯稱：伊於破壞門鎖時發現有人在對面看，伊覺得不妥，
    就對被告丙○○說不要偷了，但被告丙○○叫伊先走，伊是
    後來才知道被告丙○○過了好幾個鐘頭後又去偷等語。經查
    ：
(一)、按刑法上之加重竊盜未遂犯，既仍以竊盜罪為主，故須著手
    於竊盜之實行而不遂者，始有未遂之可言，其僅著手實行本
    條所列各款加重情形之行為，而未開始實行竊取之行為者，
    因未遂犯須以著手實行而不遂為要件，既未著手於竊盜行為
    之實行，仍不能繩以加重竊盜未遂罪責，最高法院70年台上
    字第1066號判例可資參照。次按中止犯之成立，以已著手於
    犯罪之實行因己意中止者為要件，所謂著手，必須從客觀方
    面可以認其實行行為已經開始者而言，若實行行為未曾開始
    ，而其所為尚係著手以前之準備行為，只能謂之預備，除刑
    法上有處罰預備罪之規定，得依預備罪論科外，實無中止犯
    之可言，最高法院22年上字第980 號判例可參。第查，被告
    丙○○於偵查中即明確供稱：我與甲○○一起去上開租書店
    行竊，當甲○○持一字起子撬開鐵捲門鎖後，因隔壁有一家
    撞球店有人看到甲○○，就馬上報警，後來警察有來，但目
    標不是我們，警察先去隔3 、4 間店的撞球店察看，我們看
    到警察就先離開躲一下，警察走了後，我就一個人回到上開
    租書店並上2 樓，當時收銀台抽屜上鎖，我就在收銀台找到
    鑰匙並打開收銀台抽屜，拿走現金等情（見偵查卷第43頁）
    ，嗣於本院審理時其以證人身份具結後仍證稱：被告甲○○
    將門鎖破壞後，因為隔壁的撞球店有人報案，所以他並未進
    入該店內就跑了，被告甲○○離開時有比手勢示意要我要快
    走，我則去跟警察說門鎖被破壞，警察叫我打電話給店員，
    因為我有告訴警察說我有朋友在租書店上班，警察離開後，
    我就上樓，在租書店待了3 個小時，這段時間，我並沒有與
    被告甲○○聯絡等語綦詳（見本院卷第37-38 頁），則證人
    即被告丙○○證述之上述情節核與被告甲○○供述情節相符
    合。況且，證人王思涵及告訴人乙○○於警詢時亦僅證述：
    證人王思涵係接獲被告丙○○打來之電話後，轉告其店長乙○○趕到現場，當乙○○到達現場時只有見到被告丙○○一
    人在其店內等情，是以，並無積極證據證明被告甲○○有參
    與進入上開租書店內實行竊盜之行為。據上可知，被告甲○○僅有參與攜帶一字起子破壞上開租書店門鎖之行為，且被
    告甲○○與被告丙○○均尚未進入上開租書店內著手行竊之
    前，被告甲○○即因唯恐遭人發現而中止犯行，則被告甲○○尚未著手為竊盜行為無誤。而被告甲○○持一字起子破壞
    門鎖之行為，僅為著手實行刑法第321 條第1 項所列之加重
    情形即攜帶兇器毀壞門扇行為，而尚未開始實行竊盜行為，
    此屬著手以前之準備行為，而竊盜罪並未處罰預備犯，未遂
    犯又須以著手實行而不遂為要件，被告甲○○既未著手於竊
    盜行為之實行，揆諸前揭最高法院判例意旨，尚不能對被告
    甲○○以加重竊盜未遂罪責相繩。
(二)、雖公訴人認為被告甲○○對於被告丙○○所為上開竊盜犯行
    並未積極阻止，且被告丙○○之上開竊盜行為亦未超過其與
    被告甲○○間共謀竊盜之犯意聯絡範圍，因認被告甲○○係
    與被告丙○○為共同正犯。惟按中止犯之成立，以已著手於
    犯罪行為之實行，因己意中止或防止其結果之發生為要件。
    倘事前同謀或參與犯罪之預備行為，但於著手於犯罪行為之
    實行前，中止其共同犯罪之意思，亦未參與犯罪行為之實行
    ，除另有處罰陰謀犯或預備犯之規定，應依該規定論處外，
    要無成立中止犯之可言，最高法院95年度台上字第3251號判
    決要旨可參。是以，被告甲○○既係在其與被告丙○○均尚
    未著手實行竊盜行為之前，即已終止與被告丙○○共同繼之
    著手行竊之犯意，並停止參與分擔實行竊盜行為，而離開現
    場。則被告甲○○在其離開現場之後，事實上已無從對被告
    丙○○另行起意竊盜之行為予以阻止，換言之，被告丙○○
    之後所為進入上開租書店內實行竊盜行為，係其個人另起竊
    盜犯意而為之，已非在其與被告甲○○先前共同竊盜之犯意
    聯絡範圍。則依上開最高法院判決意旨，要難令被告甲○○
    對被告丙○○個人決意著手實行之上開竊盜犯行共同負責。
(三)、又卷附臺北縣政府警察局樹林分局扣押物品目錄表1 份、被
    害人乙○○出具之贓物認領保管單1 份、現場照片共6 幀，
    至多僅係證明上開租書店確有遭竊乙事，尚不足以證明被告
    甲○○對於被告丙○○另行起意著手進入該租書店竊取財物
    之犯行，有何犯意聯絡或行為分擔。此外，復查無其他積極
    確切之證據足資認定被告甲○○有何竊盜既遂犯行，既不能
    證明被告甲○○犯罪，依前開說明，自應依法為被告甲○○
    無罪之諭知。
據上論斷，應依刑事訴訟法第299 條第1 項前段、第300 條、第
301 條第1 項，刑法第320 條第1 項、第41條第1 項前段，刑法
施行法第1 條之1 第1 項、第2 項前段，判決如主文。
本案經檢察官江祐丞到庭執行職務。
中    華    民    國    97    年    3     月    6     日
                  刑事第十一庭  法  官  林淑婷
以上正本證明與原本無異
如不服本判決應於送達後十日內向本院提出上訴狀
                                書記官  林金良
中    華    民    國    97    年    3     月    6     日
附錄本案論罪科刑法條全文：
刑法第三百二十條第一項：
意圖為自己或第三人不法之所有，而竊取他人之動產者，為竊盜
罪，處五年以下有期徒刑、拘役或五百元以下罰金。


司法院資訊處製作；財團法人民間司法改革基金會備份。
